【裁判字號】    89,自,1
【裁判日期】    890317
【裁判案由】    詐欺
【裁判全文】
臺灣屏東地方法院刑事判決                              八十九年度自字第一號
    自  訴  人  甲○○
    被      告  乙○○
右列被告因詐欺案件，經自訴人提起自訴，本院判決如左：
     主  文
乙○○無罪。
     理  由
一、自訴意旨如自訴狀所載（如附件）。
二、按犯罪事實應依證據認定之，無證據不得推定其犯罪事實；又不能證明被告犯罪
    或其行為不罰者，應諭知無罪之判決，刑事訴訟法第一百五十四條、第三百零一
    條第一項分別定有明文。又刑法第三百三十九條第一項詐欺罪之成立，以意圖為
    自己或第三人不法所有，以詐術使人將本人或第三人之物交付為要件。所以詐術
    使人交付，必須被詐欺人因其詐術而陷於錯誤，若其所用方法，不能認為詐術，
    亦不致使人陷於錯誤，即不構成該罪（最高法院四十六年臺上字第二六○號判例
    參照）。亦即刑法第三百三十九條第一項之詐欺罪，必須行為人自始基於不法所
    有之意圖，以詐術使人交付財物，始能構成。
三、訊之被告乙○○固坦承與自訴人同組公司及公司股金已花用完畢之事實，惟辯稱
    ：公司因故未能成立，惟均有依股東意見運作公司業務，股金係用以給付薪資及
    其他開銷，嗣因景氣不佳且資本額不足，公司才無法繼續，並無故意詐騙情事等
    語。
四、經查：被告係以籌組公司為由，邀自訴人入股，每股新台幣（下同）十萬元，不
    疑有他，自訴人及其他四位友人乃分別出資十萬元，被告另出資二十萬元，共計
    七十萬元，自八十六年二月間起至八十八年元月間，除先行支出裝璜費用十餘萬
    元外，每月分別支出薪資及房租費用自四萬餘元，有被告所提出之現金帳冊一本
    附卷可參，又查關於支出明細，被告每二，三月即向各股東提出口頭報告，且當
    初之出資時，各股東即同意由被告每月支薪並負責處理公司事務等情，亦據證人
    即股東之一丙○○到庭証述屬實，參以自訴人之職業為律師，對公司設立過程等
    程序，應較一般人為了解，又本件公司自八十六年間即開始運作，至本件提自訴
    之時間長達二年多，若如自訴人所述被告有詐欺情事，且於二年多時間均未發現
    ，顯與常理有違，且自訴人於最後審理時亦自承係因被告未將資金支出明細列出
    ，且又遠赴台北，而生誤認被告當初即有詐取股金之意圖，二造現已將股金會算
    清楚等語。
四、綜上所述，本件被告與自訴人之公司股金爭執，應係民事債務糾紛，無從以被告
    將公司股金花用完畢，即推論其自始具有不法所有之意圖，或有何施用詐術情事
    。與刑法第三百三十九條第一項詐欺取財罪之要件尚屬有間，此外，復查無其他
    確切證據，足認自訴人所指訴之犯罪事實為真實，其犯罪自屬不能證明，爰為無
    罪判決之諭知。
據上論斷，應依刑事訴訟法第三百零一條第一項，判決如主文。
中      華      民      國      八十九      年      三      月  十七    日
                                     刑事第一庭
                                          法  官    羅心芳
右正本證明與原本無異。
對於本判決如有不服應於收受送達後十日內向本院提出上訴書狀上訴於台灣高等法院
高雄分院並按他造當事人之人數附具繕本。
                                          書記官    張福山
中      華      民      國      八十九      年      三      月    十七  日


司法院資訊處製作；財團法人民間司法改革基金會備份。
